臺灣高雄地方法院刑事判決　　　　　　 95年度簡上字第445號
上　訴　人
即　被　告　甲○○
上列被告因違反毒品危害防制條例案件，不服本院鳳山簡易庭94
年度簡字第7235號中華民國94年12月30日第一審刑事簡易判決（
臺灣高雄地方法院檢察署檢察官聲請簡易判決處刑案號：94年度
毒偵字第8758號），提起上訴，本院合議庭為第一審判決如下：
    主  文
原判決撤銷。
本件公訴不受理。
    事  實
一、聲請簡易判決處刑意旨略以：甲○○前於民國90年間，因違
    反毒品危害防制條例案件，經台灣台南地方法院裁定令入戒
    治處所施以強制戒治，於90年10月30日強制戒治期滿。又其
    於83年間，因違反肅清煙毒條例案件，經台灣高等法院以83
    年度上訴字第3552號判處有期徒刑5 月、3 年3 月，定應執
    行有期徒刑3 年5 月確定；復於84年間，因違反肅清煙毒條
    例案件，經台灣高雄地方法院以83年度訴字第3553號判處有
    期徒刑3 年8 月確定，經接續執行後，於91年10月1 日縮短
    刑期執行完畢。詎仍不知悔改，於強制戒治執行完畢釋放後
    5 年內，復基於施用第二級毒品之犯意，於94年7 月31日17
    時許起，回溯24小時內之某時（不含警力拘束時間），在不
    詳地點，施用第二級毒品甲基安非他命一次。嗣於同年7 月
    31日16時30分許，在高雄縣六龜鄉○○村○○路81巷產業道
    路旁為警查獲，且經警採其尿液送驗後，發現有甲基安非他
    命及嗎啡（施用第一級毒品部分另案提起公訴）之陽性反應
    ，始知悉上情。因認被告涉犯毒品危害防制條例第10條第2
    項之施用第二級毒品罪嫌等語。
二、按毒品危害防制條例第20條第1 項至第3 項規定：「初犯第
    10條之罪者，檢察官應聲請法院裁定令被告入勒戒處所觀察
    、勒戒，期間不得逾2 月」、「觀察、勒戒後，檢察官依據
    勒戒處所之陳報，認受觀察、勒戒人無繼續施用毒品傾向者
    ，應即釋放，並為不起訴之處分；認受觀察、勒戒人有繼續
    施用毒品傾向者，檢察官應聲請法院裁定令入戒治處所強制
    戒治，其期間為6 個月以上，至無繼續強制戒治之必要為止
    。但最長不得逾1 年。」、「依前項規定觀察、勒戒或強制
    戒治執行完畢釋放後，5 年後再犯第10條之罪者，適用本條
    前2 項之規定」，準此，檢察官對於施用毒品案件之被告提
    起公訴，必以該被告係受觀察、勒戒或強制戒治執行完畢釋
    放後5 年內再犯第10條之罪者為其前提要件，如係未經觀察
    、勒戒及經觀察、勒戒或強制戒治執行完畢釋放後，5 年後
    再犯施用第一、二級毒品罪者，檢察官逕行提起公訴，其起
    訴應屬違背程序，法院應依刑事訴訟法第303 條第1 款諭知
    不受理之判決。
三、經查：
  (一)被告前於87年間因施用第二級毒品案件，經本院以87年度毒
    聲字第19 6號裁定送觀察、勒戒，因有繼續施用毒品之傾向
    ，再經以87年度毒聲字第802 號裁定送強制戒治；嗣於87年
    11月23日經以87年度毒聲字第3807號裁定停止戒治，所餘戒
    治期間付保護管束，因其違反保護管束應遵守事項情節重大
    ，經本院以88年毒聲字第3571號裁定撤銷停止強制戒治，於
    90年4 月19日入監執行所餘之強制戒治，預計至90年10月30
    日執行完畢。
  (二)惟因其於88年復因施用第二級毒品案件，經本院以88年度毒
    聲字第898 號裁定送觀察、勒戒，因有繼續施用毒品之傾向
    ，又以88毒聲字第4873號裁定停止戒治，所餘戒治期間付保
    護管束，於89年2 月25日保護管束期滿，經臺灣高雄地方法
    院檢察署檢察官於89年3 月23日以89年戒毒偵字第372 號為
    不起訴之處分在案。
  (三)嗣臺灣台南地方法院檢察署檢察官認被告所犯前開(二)項之施
    用毒品案件，與(一)項之案件均屬一犯之毒品案件，應僅執行
    (一)項所餘強制戒治之殘刑，惟(二)項強制戒治既經執行完畢，
    並為不起訴處分確定在案，其效力自應及於(一)項所餘之強制
    戒治之殘刑，而不宜再執行該殘刑，故而將被告已執行殘刑
    部分（90年4 月19日至90年8 月13日）計入被告另案（臺灣
    高雄地方法院檢察署88執緝字第810 號）執行殘刑3 年4 月
    5 日之刑期內。上開事實，有台灣高等法院被告前案紀錄表
    暨相關觀察勒戒、強制戒治之裁定、不起訴處分書、執行指
    揮書、在監執行證明書及臺灣台南地方法院檢察署函影本在
    卷可稽。
  (四)被告本件於94年7 月31日下午5 時許起，回溯24小時內之某
    時施用第二級毒品甲基安非他命之犯行，係於89年2 月25日
    強制戒治執行完畢5 年後所為，且於此期間內，並未有再犯
    ，經依法追訴處罰之情形，顯見前所實施之觀察、勒戒或強
    制戒治已足以遮斷其施用毒品之癮，為期自新及協助其斷除
    毒癮，對此5 年後再犯者仍應適用如初犯之規定，先經觀察
    、勒戒或強制戒治之程序。是以本件被告施用毒品行為，既
    屬前受強制戒治執行完畢釋放後5 年後所為，已不符合前揭
    起訴之「觀察、勒戒或強制戒治執行完畢釋放後5 年內」之
    要件，自不能適用毒品危害防制條例第23條第2 項之規定依
    法追訴。亦即，應由檢察官適用毒品危害防制條例第20條第
    1 項之規定，聲請法院裁定令入勒戒處所觀察、勒戒為是。
四、本件起訴並不具備毒品危害防制條例第23條第2 項規定之訴
    追要件，起訴應屬違背程序，業如上述，原審不查，認被告
    於90年間，因施用毒品案件，入戒治處所施以強制戒治（原
    執行部分已併入另案之執行刑期內），於90年10月30日執行
    完畢，5 年內再犯本件施用毒品罪，並據以論罪科刑，其認
    事用法即有違誤，上訴意旨以其此次施用毒品時間距前次強
    制戒治完畢已逾五年，應為不受理之判決等語，即為有理由
    ，應由本院將原審判決撤銷改判，爰不經言詞辯論，逕為諭
    知不受理之判決。
五、末按檢察官聲請以簡易判決處刑之案件，經法院認為有第45
    1 條之1 第4 項但書之情形者，應適用通常訴訟程序審判之
    ，刑事訴訟法第452 條定有明文；且對於簡易判決之上訴，
    準用刑訴法第3 編第1 章及第2 章之規定，管轄第二審之地
    方法院合議庭受理簡易判決上訴案件，應依通常程序審理。
    其認案件有刑訴法第452 條之情形者，應撤銷原判決，逕依
    通常程序為第一審判決，法院辦理刑事訴訟簡易程序案件應
    行注意事項第14項亦規定詳盡。本件檢察官聲請簡易判決處
    刑意旨，經本院審理後認應為不受理之諭知，業詳述如前，
    依刑事訴訟法第451 條之1 第4 項但書第3 款之規定，本院
    合議庭逕依通常程序審理後，係自為第一審判決，檢察官或
    被告如不服本判決，仍得於法定上訴期間內，向管轄之第二
    審法院提起上訴，附此敘明。
六、移送併案意旨另以：被告於95年3 月24日21時30分許，為警
    採尿送驗時回溯96小時內之某時許，在不詳處所，施用第二
    級毒品甲基安非他命，認被告涉有連續第二級毒品甲基安非
    他命之犯行（即94年毒偵字第8758號）。惟本院就被告於94
    年7 月31日下午5 時許起，回溯24小時內之某時，在不詳地
    點，施用第二級毒品甲基安非他命之犯行既經判決不受理，
    已如前述，是移送併案部分與本件即無裁判上一罪關係，應
    退回由檢察官續行偵辦，附此敘明。
據上論斷，應依刑事訴訟法第455 條之1 第1 項、第3 項、第36
9 條第1 項前段、第364 條、第303 條第1 款、第307 條，判決
如主文。
中　　華　　民　　國　　96　　年　　3 　　月　　1 　　日
                  刑事第六庭  審判長法　官  曾逸誠
                                    法  官  林柏壽
                                    法  官  李  蓓
以上正本證明與原本無異。
如不服本判決，應於收受送達後10日內向本院提出上訴書狀（應
附繕本）。
中　　華　　民　　國　　96　　年　　3 　　月　　1 　　日
　　　　　　　　　　 　　　　       書記官  何慧娟
